【裁判字號】    88,簡抗,2
【裁判日期】    890512
【裁判案由】    損害賠償
【裁判全文】
臺灣嘉義地方法院民事裁定  八十八年度簡抗字第二號
    抗  告  人  甲○○
    相  對  人  窗外有藍天大廈管理委員會
    法定代理人  汪兆祺
    訴訟代理人  黃登甫
右抗告人與相對人窗外有藍天大廈管理委員會間請求損害賠償事件，抗告人對於民國
八十七年十二月十七日本院所為第一審之裁定提起抗告，本院裁定如左：
    主      文
抗告駁回。
抗告費用由抗告人負擔。
    理      由
一、抗告意旨略以：公寓大廈管理條例乃近年對集合式住宅各區分所有權人共同利益
    所訂之特別法，其為求訴訟便利對尚未成立管理委員會（或未報市府核訂者）之
    大廈管理負責人訂有訴訟當事人及權利義務（該法第二五、二七、三七條），而
    相對人「窗外有藍天大廈」之管理委員由住戶輪流指派委任管理負責，定期住戶
    會議，聘請管理員，定期基金及停車場，且相對人亦以其名義對外行使權利，是
    相對人為有權利能力及當事人能力，原審為駁回原告之訴，自係違誤，應予廢棄
    。
二、按管理委員會有當事人能力，公寓大廈管理條例第三十五條第一項固定有明文。
    惟該條所指之管理委員會，係指依公寓大廈管理條例所合法成立之管理委員會而
    言，苟管理委員會並非依公寓大廈管理條例之規定所合法成立，自無以管理委員
    會之名義，依該法條規定擔任原告之餘地，此觀諸該法條之文義自明。又公寓大
    廈應成立管理委員會或推選管理負責人；公寓大廈成立管理委員會者，應由管理
    委員互推一人為主任委員，主任委員對外代表管理委員會。管理委員會之組織及
    選任應於規約中定之；又規約之訂定或變更，應有區分所有權人三分之二以上及
    其區分所有權比例合計三分之二以上出席，以出席人數四分之三以上及其區分所
    有權比例占出席人數區分所有權四分之三以上之同意行之；且公寓大廈建築物所
    有權登記之區分所有權人達三分之二以上及其區分所有權比例合計三分之二以上
    時，起造人應於六個月內召集區分所有權人召開區分所有權人會議訂定規約，並
    向地方主管機關報備，公寓大廈管理條例第二十七條第一項、第二項、第三十一
    條第一項第一款及第二十六條第一項分別定有明文。又區分所有權人因故無法出
    席區分所有權會議時，雖非不得委託他人代理出席，惟該項委託，必須由不能出
    席區分所有權人會議之區分所有權人出具書面委託書，委託他人代理出席，此觀
    諸公寓大廈管理條例第三十五條第四項之規定自明（最高法院八六年度抗字第一
    一二號判決參照）。
三、經查：本件相對人係住戶間自行約定組成，由每一住戶每月繳交一千元，並由住
    戶輪流擔任主委負責管理及款項之代墊，每任半年，如屆期時即由其指定尚無擔
    任過之住戶接任，並無固定之事務所及組織章程，亦未向主管機關辦理報備之事
    實，業據相對人現任臨時主委汪兆祺於原審理中陳述綦詳，抗告人雖辯稱相對人
    係以共同管理窗外有藍天大廈公共事務為目的，並設有主委、副主委、總務、財
    務委員之組織，及以該廈管理室為辦公住所，且以每戶壹萬元計收三十六萬及地
    下停車場之租金為共同基金獨立財產之非法人團體云云，然迄未舉確切證據以實
    其說，自難認其所辯為可採。又相對人雖於八十八年十二月二十日召開區分所有
    權人第一次會議，然依當日之會議紀錄並無通過住戶規約之記載，此有嘉義市政
    府八十九年四月二十八日八九嘉市工使字第二六五五三號函所附相對人申請備案
    資料可證，是相對人並未合法定有規約，難認其已依法成立管理委員會。
四、按原告或被告無當事人能力者，法院應以裁定駁回其訴訟，民事訴訟法第二百四
    十九條第一項第三款定有明文。如上所述，本件相對人並未合法成立管理委員會
    ，難認其有當事人能力，從而原審以相對人無當事人能而駁回抗告人之訴，並以
    抗告人之訴既經駁回，其假執行之聲請已失所附麗，應併予駁回，其認事用法並
    無違誤，抗告人求予廢棄為無理由，應予駁回。
五、依民事訴訟法第四百九十二條第一項、第九十五條、第七十八條裁定如主文。
中      華      民      國    八十九    年      五      月     十二     日
~B臺灣嘉義地方法院民事庭
~B審判長法  官  王明宏
~B      法  官  黃渙文
~B      法  官  馮保郎
右為正本係照原本作成
如對本裁定抗告應於送達後十日內向本院提出抗告狀
中      華      民      國    八十九    年      四      月     十二     日
~B    書記官  陳昭煌


司法院資訊處製作；財團法人民間司法改革基金會備份。
